臺灣新北地方法院民事裁定
111年度消債更字第212號
聲  請  人  卓宏修

代  理  人  郭淳頤律師(法扶律師)
上列當事人聲請消費者債務清理更生事件，本院裁定如下：
    主  文
聲請人甲○○自中華民國一百一十一年六月十六日上午十時起開始
更生程序。
命司法事務官進行本件更生程序。
    理  由
一、按債務人不能清償債務或有不能清償之虞者，得依本條例所
    定更生程序，清理其債務；債務人無擔保或無優先權之本金
    及利息債務總額未逾新臺幣(下同)1,200萬元者，於法院裁
    定開始清算程序或宣告破產前，得向法院聲請更生；債務人
    對於金融機構負債務者，在聲請更生或清算前，應向最大債
    權金融機構請求協商債務清償方案，或向其住、居所地之法
    院或鄉、鎮、市、區調解委員會聲請債務清理之調解，消費
    者債務清理條例(下稱消債條例)第3條、第42條第1項、第15
    1條第1項定有明文。又法院開始更生程序之裁定，應載明其
    年、月、日、時，並即時發生效力；法院裁定開始更生或清
    算程序後，得命司法事務官進行更生或清算程序，必要時得
    選任律師、會計師或其他適當之自然人或法人一人為監督人
    或管理人，消債條例第16條第1項分別定有明文。
二、聲請意旨略以：聲請人原與前妻共同經營早餐店，並向銀行
    借款創業，嗣因婚姻狀況不佳而離婚，早餐店亦結束營業。
    聲請人離後需獨自扶養2名未成年子女，且收入不穩定，故
    積欠龐大債務，前向本院聲請債務清理之前置調解，與最大
    債權金融機構台新國際商業銀行股份有限公司(下稱台新銀
    行)調解不成立。是聲請人無擔保或無優先權之債務總額未
    逾1,200萬元，復未經法院裁定開始清算程序或宣告破產，
    爰依法聲請准予裁定開始更生程序等語。
三、經查: 
(一)聲請人前向本院聲請債務清理之前置調解，經最大債權銀行
    台新商銀陳報以1個月為1期，第1至24期、0%利率、每期償
    還5,000元，第25至146期、6%利率、每期償還7,061元之債
    務清償方案。然聲請人以收入有限且尚須扶養2名未成年子
    女為由，無法接受上開條件而調解不成立等情，此有調解程
    序筆錄、調解不成立證明書附於本院民國111年度司消債調
    字第132號卷可參，復經本院職權調取上開調解卷宗可憑。
    是本件聲請人所為本件更生聲請可否准許，應審究聲請人其
    現況是否有消債條例第3條規定之「不能清償債務或有不能
    清償之虞」之情事而定。
(二)聲請人之債務總額：聲請人雖陳報其無擔保或無優先權債務
    總額為798,685元，然依最大債權金融機構陳報金融機構對
    外債權總額為805,053元，本院認應以805,053元為其債務總
    額。
(三)聲請人之財產及收入：依聲請狀附具之財產及收入狀況說明
    書、全國財產稅總歸戶財產查詢清單、各類銀行存摺、中華
    民國人壽保險商業同業公會保險業通報作業資訊系統資料查
    詢結果回覆書所示，聲請人名下除數筆銀行存款外，無其他
    財產；聲請人之收入部分，依108、109年度綜合所得稅各類
    所得資料清單，其2年間收入共457,711元，惟上開資料僅係
    作為報稅之用，依其陳報稱其目前任職於康築創意綠生活股
    份有限公司，每月薪資約40,000元，業據提出彰化銀行存摺
    內頁為佐。本院審酌聲請人於111年1月至5月薪資依序為35,
    275元、34,635元、25,436元、41,871元、31,293元，以及3
    月及5月之獎金27,000元、6,657元。另聲請人每月領有兒少
    補助2,047元，故應以聲請人最近5個月平均薪資並計入補助
    即42,480元(計算式：《35,275元+34,635元+25,436元+41,87
    1元+31,293元+27,000元+6,657元》÷5+2,047元=42,480元，
    元以下四捨五入)為其每月可處分所得數額。
(四)聲請人之必要支出狀況：聲請人主張其每月必要支出依新北
    市政府所公告之111年度新北市最低生活費15,800元之1.2倍
    計算即18,960元，經核符合消債條例第64條之2第1項規定；
    且依消債條例施行細則第21條之1第3項規定，聲請人若表明
    以行政院衛生福利部公布之最低生活費1.2倍計算必要支出
    ，毋庸記載原因、種類及提出證明文件，是聲請人上開主張
    應為可採。
(五)扶養費部分：聲請人主張每月須扶養2名未成年子女卓○樺(9
    6年次)、卓○玟(100年次)，每月扶養費共18,720元等情，業
    據提出戶籍謄本、全國財產稅總歸戶財產所得查詢清單、10
    8至109年度綜合所得稅各類所得資料清單、郵政存簿儲金簿
    節錄頁附卷為佐。本院審酌聲請人之子女卓○樺、卓○玟，現
    均未成年並與聲請人同住在戶籍地，名下均無任何財產及收
    入，僅卓○玟每月領有身障津貼3,772元，然上開所受領數額
    無法負擔生活所需，確實有受扶養之必要性。爰依消債條例
    第64條之2第2項所定受扶養者之必要生活費用，扣除受扶養
    者每月所受領之數額，經與其他扶養義務人即聲請人之前妻
    分攤後之數額為17,074元(計算式：《18,960元+18,960元-3,
    772元》÷2=17,074元)，尚屬合理，逾此範圍應與剔除。
(六)聲請人現每月可得處分所得，扣除上開每月必要生活支出及
    扶養費後，雖仍餘有6,446元，惟仍不足以負擔台新商銀所
    提出第1至24期、0%利率、每期償還5,000元；第25至146期
    、6%利率、每期償還7,061元之債務清償方案，且上開清償
    期長達12餘年，且該金額並未加計利息計算，故未反應實際
    情形，而聲請人若獲准更生，依更生方案清償6年或8年即可
    解脫債務，依上開實務見解，應認符合消債條例第3條所規
    定「債務人不能清償債務或有不能清償之虞」之情形。
四、綜上所述，本件聲請人為一般消費者，並未從事營業活動，
    其有不能清償債務之情，又其所負無擔保或無優先權之本金
    及利息債務並未逾1,200萬元，且未經法院裁定開始清算程
    序或宣告破產，復查無消債條例第6條第3項、第8條或第46
    條各款所定駁回更生聲請之事由存在，則聲請人聲請本件更
    生，即屬有據，應予准許。
五、聲請人應於更生程序開始後，由債權人會議可決或由法院裁
    定認可其更生方案後方能實行，倘未能經債權會議可決或經
    法院裁定認可，則依消債條例第61條第1項規定，除有同條
    例第12條、第64條規定情形外應續行清算程序。進入更生程
    序後，其無擔保債權均須藉更生程式以獲得清償，聲請人應
    盡所能節約支出，並應努力工作以增加還款之成數及總金額
    ，是於更生程式中，擬定足以為債權人接受，或可經法院認
    為公允之更生方案以供採擇，俾免更生程式須致清算程序之
    程度，附此敘明。
中　　華　　民　　國　 111　　年　　 6　　月　　16　　日
                  民事第六庭    法　官　莊惠真
以上正本證明與原本無異。
本裁定不得抗告。
本裁定已於111年6月16日上午10時公告。
中　　華　　民　　國　 111　　年　　 6　　月　　16　　日
                                書記官　蘇莞珍